臺灣桃園地方法院民事判決　　　　　　　　　　　　九十三年度訴字第一一一四號
　　原　　　告　宏桂科技股份有限公司
　　法定代理人　甲○○
　　訴訟代理人　丁○○
　　被　　　告　德峰營造股份有限公司
　　法定代理人　乙○○
　　訴訟代理人　丙○○
右當事人間請求給付工程款事件，於民國九十三年十一月三日辯論終結，本院判決如
左：
    主    文
被告應給付原告新台幣壹佰肆拾陸萬陸仟肆佰玖拾陸元，及自民國九十三年九月十日
起至清償日止，按年息百分之五計算之利息。
訴訟費用由被告負擔。
本判決於原告以新台幣肆拾捌萬玖仟元供擔保後，得假執行。
    事    實
甲、原告方面：
壹、聲明：除假執行之擔保金額外，如主文所示。
貳、陳述：
一、原告先後於民國九十二年七月二十八日、同年八月二十五日、同年十月八日、同
    年十月十三日，同年十一月十日及同年十一月十一日承攬被告所承包位於台北縣
    土城市○○路十六號統一武藏野新建工程工地之庫板隔間、不銹鋼踢腳、錏板增
    高、庫板追加及立板追加等工程，並均立有工程承攬契約書（下稱系爭契約），
    各項工程款分別為庫板隔間工程六百九十六萬零八百十八元、不銹鋼踢腳工程三
    十四萬一千零九十三元、錏板增高工程五萬三千五百五十元、庫板追加工程四十
    五萬五千二百二十八元、立板追加工程四十四萬零七百二十九元，全部合計為八
    百二十五萬一千四百十八元，經實際結算為八百六十五萬七千二百三十三元。系
    爭工程均已完工驗收完畢，並交由系爭工程之業主即統一集團使用中，惟被告僅
    給付原告工程款七百十九萬零七百三十七元，尚積欠尾款一百四十六萬六千四百
    九十六元未為給付。惟原告既已按兩造約定完成全部之工程項目，依系爭契約附
    件三付款辦法第三點之約定：「對於乙方（即原告）請款，甲方（即被告）支付
    當期估驗金額１００％之予乙方０％為保留款。甲方應支付以１００％（六十天
    期票），票期自申領之日起算之。保留款之給付，以票期九十天之票期為之；票
    期之計算方式同前。待配合業主驗收合格及公司結算一次付款。」等語，及民法
    第四百九十條第一項、第四百九十一條、第五百零五條第一項規定，被告自有依
    約將應付之工程款全數付清之義務，原告依前開約定分別於九十二年十二月、九
    十三年一月、二月間開具統一發票送達被告公司請款，惟被告均置之不理，為此
    原告爰依承攬之法律關係，請求被告給付一百四十六萬六千四百九十六元，及自
    起訴狀繕本送達被告之翌日起至清償日止，按年息百分之五計算之法定遲延利息
    ，原告並願供擔保請准宣告假執行。
二、對於被告抗辯之陳述：
（一）系爭契約沒有包含牆壁窗戶口開孔之費用，原告係無償義務幫被告開窗戶口，
      所以窗檯收邊不是原告之義務，且如原告向被告收取開孔費用亦僅需十萬元左
      右，被告稱系爭窗檯收邊費用竟高達五十八萬餘元，顯不合理。
（二）原告原定於九十二年八月十五日進場施工，惟因配合其他廠商施工，並依被告
      之指示方遲至同年九月間始進場施作，故原告之施工並無延誤。又於原告開立
      統一發票向被告請款時，被告並無異議，直到原告收款一、二個月無結果，被
      告方主張工程延誤。原告先前並未見過被告提出之工程備忘錄，且被告並未通
      知原告工程有延誤之情形。
參、證據：提出工程承攬書四件、工程簡易承攬合約書、存證信函暨回執、收款及未
    收款明細表各一件為證。
乙、被告方面：
壹、聲明：駁回原告之訴。
貳、陳述：依系爭契約約定，原告應依被告之指示施工，而依系爭工程備忘錄可證原
    告施作系爭工程確有延誤，此因可歸責於原告之事由造成系爭工程延誤，並導致
    被告遭業主扣款二百六十五萬七千五百八十三元。又原告未做系爭窗檯收邊之工
    作，被告乃發包給訴外人有承得工程有限公司（下稱有承得公司）施作而支出五
    十八萬零九百十元，原告應負擔被告前開二筆損失之部分金額，被告僅願給付原
    告請求金額之一半。
參、證據：提出影本工程承攬書、工程備忘錄各二件、工程簡易承攬合約書、統一武
    藏野股份有限公司土城廠合約材質變更及增設部分追加工程報價單各一件為證。
    理    由
壹、本件原告主張其先後於九十二年七月二十八日、同年八月二十五日、同年十月八
    日、同年十月十三日，同年十一月十日及同年十一月十一日承攬被告所承包統一
    武藏野新建工程工地之庫板隔間、不銹鋼踢腳、錏板增高、庫板追加及立板追加
    等工程，約定各項工程款為庫板隔間工程六百九十六萬零八百十八元、不銹鋼踢
    腳工程三十四萬一千零九十三元、錏板增高工程五萬三千五百五十元、庫板追加
    工程四十五萬五千二百二十八元、立板追加工程四十四萬零七百二十九元，全部
    工程款共八百二十五萬一千四百十八元，經實際結算為八百六十五萬七千二百三
    十三元。而系爭工程均已完工驗收，並交由業主統一集團使用中，惟被告僅給付
    原告七百十九萬零七百三十七元之工程款，尚欠尾款一百四十六萬六千四百九十
    六元未為給付。依系爭契約附件三付款辦法第三點之約定及民法第四百九十條第
    一項、第四百九十一條、第五百零五條第一項規定，被告自有依約給付之義務，
    原告並分別於九十二年十二月、九十三年一月、二月間開具統一發票向被告請款
    ，惟被告均置之不理，為此原告爰依承攬法律關係提起本件訴訟等語。被告則以
    依系爭契約約定原告應依被告之指示施工，惟原告施作系爭工程有延誤，導致被
    告遭業主扣款二百六十五萬七千五百八十三元，又原告未做系爭窗檯收邊之工作
    ，經被告發包給訴外人有承得公司施作而支出五十八萬零九百十元，原告應負擔
    被告前開損失之部分，被告僅願給付原告請求金額之一半等語置辯。
貳、原告主張其先後於九十二年七月二十八日、同年八月二十五日、同年十月八日、
    同年十月十三日，同年十一月十日及同年十一月十一日承攬被告所承包統一武藏
    野新建工程工地之庫板隔間、不銹鋼踢腳、錏板增高、庫板追加及立板追加等工
    程，約定各項工程款為庫板隔間工程六百九十六萬零八百十八元、不銹鋼踢腳工
    程三十四萬一千零九十三元、錏板增高工程五萬三千五百五十元、庫板追加工程
    四十五萬五千二百二十八元、立板追加工程四十四萬零七百二十九元，全部工程
    款共八百二十五萬一千四百十八元，經實際結算為八百六十五萬七千二百三十三
    元。又系爭工程業經業主統一集團驗收完畢及使用中，被告僅給付原告工程款七
    百十九萬零七百三十七元，尚積欠尾款一百四十六萬六千四百九十六元未為給付
    。依系爭契約附件三付款辦法第三點之約定，系爭尾款於配合業主驗收合格及公
    司結算一次付款，原告已分別於九十二年十二月、九十三年一月、二月間開立統
    一發票向被告請款，惟被告迄今仍未給付之事實，業據原告提出工程承攬書四件
    、工程簡易承攬合約書、收款及未收款明細表各一件為證，且經被告自認：系爭
    工程本約及追加工程部分皆已完工，未給付的金額共為一百四十六萬六千四百九
    十六元無誤等語屬實（見本院九十三年十月十八日言詞辯論筆錄），自堪信原告
    之主張為真實。
參、被告雖以前開情詞，抗辯：原告應負擔被告遭受業主扣款二百六十五萬七千五百
    八十三元，及支出系爭窗檯收邊工程款五十八萬零九百十元之部分，被告僅願給
    付原告請求金額之一半云云，則為原告所否認，主張：原告係因配合其他廠商施
    工，並依被告之指示方遲至同年九月間進場施作，原告之施工並無延誤，又原告
    乃無償幫被告開窗戶口，原告自無窗檯收邊之義務等語。按當事人主張有利於己
    之事實者，就其事實有舉證之責任。民事訴訟法第二百七十七條前段定有明文。
    而債務人負有依債務本旨為給付之義務，違背債務之本旨為給付，即屬不完全給
    付，為瑕疵之給付，是以債務人如主張其已為完全給付，當由其負證明之責，惟
    債權人於受領給付後，以債務人給付不完全為由，請求債務人損害賠償，關於給
    付不完全之點，應轉由債權人負舉證責任。原告主張系爭工程均已完工驗收乙節
    ，既為被告所自承，原告並否認其施作系爭工程有延誤之情形，及系爭窗檯收邊
    工程屬於系爭契約範圍內，則被告就其所辯：系爭工程因可歸責於原告之原因造
    成延誤及系爭窗檯收邊工作亦包括於系爭契約範圍等有利於己之事實，自應負舉
    證之責。惟查：系爭契約第五條有關工程期限均約定：「本工程應於雙方簽訂契
    約後□（空白）日開工或即協議配合建築工程進度施工表（如附件一）。」，及
    系爭契約附件一之協力廠商施工預定進度表均無原告應於何時開工及完工之記載
    ，有系爭工程承攬書、協力廠商施工預定進度表各四件、工程簡易承攬合約書一
    件在卷可稽，足見兩造就系爭工程應於何時開始施作及完工並無書面明文約定，
    則原告何時進場施作系爭工程自應依兩造所陳係依被告之指示施工，惟被告所舉
    證明原告施作系爭工程延誤之工程備忘錄乃被告片面所製作，既經原告否認其真
    正，被告復未提出其於何時指示原告開始進場施作及原告應於何時完成系爭工程
    之證明，則被告以系爭工程備忘錄，抗辯原告施作系爭工程有延誤云云，尚難採
    信。況被告就其所辯因系爭工程延遲完工遭業主扣款二百六十五萬七千五百八十
    三元乙節，經本院於九十三年十月十八日言詞辯論期日命被告應於下次庭期（即
    同年十一月三日）提出原告延誤工程及應收尾未收尾的項目，被告並表示伊有向
    業主請款遭以延誤扣款的證據為證等語（見本院九十三年十月十八日言詞辯論筆
    錄），然迄於本院最後言詞辯論期日被告仍未提出任何證據以實其說，則被告是
    否確實遭系爭工程業主扣款二百六十五萬七千五百八十三元，及其扣款之原因是
    否確因原告施作系爭工程遲延等情，均有可疑。是被告空言抗辯伊因可歸責於原
    告原因之工程延誤，而遭系爭工程業主扣款二百六十五萬七千五百八十三元云云
    ，顯不可採，被告進而辯稱原告應負擔伊遭業主扣款之部分損失，自屬無稽。又
    查被告所提出伊與有承得公司簽訂之工程承攬書二件、工程簡易承攬合約書一件
    ，雖可證明伊因系爭窗檯收邊工作而支付有承得公司五十八萬零九百十元，惟兩
    造所約定原告承攬之（一）庫板隔間工程項目為：「雙面烤漆（天板）、雙面烤
    漆（立板）、單面ＳＵＳｔ＝１．２ｍｍ、雙面ＳＵＳｔ＝１．２ｍｍ」；（二
    ）不銹鋼踢腳工程項目：「增高ＲＣ錏版、踢腳板ＳＴ、鋁料底座增高」；（三
    ）錏板增高工程項目：「增高ＲＣ錏版」；（四）庫板追加工程項目：「庫板天
    花、雙面烤漆」；（五）立板追加工程項目為：「加熱處理室追加、加熱處理室
    回風間追加、盛付室追加、炊飯室追加、冷卻室追加、納米庫追加」等，有系爭
    契約附件之合約明細四件及工程簡易承攬契約合約書一件存卷足憑，且為被告所
    不爭執，足見系爭契約內容並無被告所稱應由原告施作之窗戶開孔或窗檯收邊工
    程之項目，堪信原告主張系爭窗戶開孔及窗檯收邊工作並非兩造約定原告承攬之
    範圍，原告係無償幫被告開窗戶孔乙節，應屬可採，則依兩造簽訂之系爭契約約
    定，原告自無為被告施作系爭窗檯收邊工作之義務，被告抗辯原告應負擔伊所支
    出系爭窗檯收邊工程款五十八萬零九百十元之部分云云，同屬無據。綜上所述，
    被告就其所辯各節有利於己之事實既無法提出證據證明，則被告以前開事由拒絕
    給付原告請求之一半云云，實不可採。
肆、再按承攬者，謂當事人約定，一方為他方完成一定之工作，他方俟工作完成，給
    付報酬之契約。又報酬，應於工作交付時給付之，無須交付者，應於工作完成時
    給付之。工作係分部交付，而報酬係就各部分定之者，應於每部分交付時，給付
    該部分之報酬。遲延之債務，以支付金錢為標的者，債權人得請求依法定利率計
    算之遲延利息，但約定利率較高者，仍從其約定利率。應付利息之債務，其利率
    未經約定，亦無法律可據者，週年利率為百分之五。民法第四百九十條第一項、
    五百零五條、第二百二十九條第一項、第二百三十三條第一項及第二百零三條分
    別定有明文。經查被告委託原告為其施作系爭工程，原告已依約完工，經系爭工
    程業主驗收，兩造並確認被告尚未給付之系爭工程尾款共一百四十六萬六千四百
    九十六元，而被告所辯拒絕原告請求之原因均不可採，既如前述，依系爭契約內
    容一部之附件三付款辦法第三點之約定及前開規定，被告自應給付系爭尾款予原
    告，否則應負遲延之責。惟經原告先後於九十二年十二月、九十三年一月、二月
    間，開立統一發票請求被告付款，被告迄今仍未給付，從而原告依據承攬之法律
    關係，請求被告給付一百四十六萬六千四百九十六元，及自起訴狀繕本送達被告
    翌日即九十三年九月十日起至清償日止之法定遲延利息，核屬正當，應予准許。
伍、原告陳明願供擔保，請准宣告假執行，經核合於法律規定，爰酌定相當擔保金額
    ，併准許之。
陸、本件事證已臻明確，兩造其餘攻擊防禦方法及舉證，核與判決結果不生影響，爰
    不一一論述，附此說明。
據上論結，本件原告之訴為有理由，依民事訴訟法第七十八條、第三百九十條第二項
，判決如主文。
中　　　華　　　民　　　國　　九十三　　年　　十一　　月　　　十七　　　日
                                臺灣桃園地方法院民事第三庭
                                                法      官  林雯娟
右為正本係照原本作成
如對本判決上訴，須於判決送達後廿日內向本院提出上訴狀
                                                法院書記官  簡維萍
中　　　華　　　民　　　國　　九十三　　年　　 十一 　　月　　 十七 　　日
